【裁判字號】    95,聲,95
【裁判日期】    950404
【裁判案由】    返還提存物
【裁判全文】
臺灣高等法院民事裁定                    95年度聲字第95號
聲  請  人  乙○○
            丙○○
            尚佳有限公司
            錫標有限公司
兼上列二人
法定代理人  甲○○  住同上
上列聲請人與相對人唐群有限公司間聲請返還提存物事件，本院
裁定如下：
  主  文
台灣台北地方法院91年度存字第4510號提存事件，聲請人乙○○
所提存之擔保金新台幣壹佰萬元，准予返還。
台灣台北地方法院91年度存字第4509號提存事件，聲請人丙○○
所提存之擔保金新台幣玖拾肆萬陸仟零陸拾壹元，准予返還。
台灣台北地方法院91年度存字第4511號提存事件，聲請人尚佳有
限公司所提存之擔保金新台幣壹拾萬元，准予返還。
台灣台北地方法院91年度存字第4507號提存事件，聲請人錫標有
限公司所提存之擔保金新台幣貳佰萬元，准予返還。
台灣台北地方法院91年度存字第4508號提存事件，聲請人甲○○
所提存之擔保金新台幣壹佰玖拾萬元，准予返還。
聲請費用由相對人負擔。
  理  由
一、本件聲請意旨略以：兩造間因返還股票訴訟事件，聲請人乙
    ○○、丙○○、尚佳有限公司、錫標有限公司、甲○○前依
    本院91年度上字第78號判決，為免假執行而分別提供新台幣
    （下同）1,000,000元、946,061元、100,000元、2,000,000
    元及1,900,000元之擔保金。茲該判決業經最高法院於民國
    （下同）93年8月5日以93年度台上字第1639號裁定駁回聲請
    人之上訴而告確定，故本件返還股票訴訟已然終結，乃聲請
    人委請律師以存證信函催告相對人於函到後21日內依法行使
    權利，相對人並已收受上開存證信函，但相對人迄未行使。
    為此依法聲請裁定准予取回擔保金等語。
二、按訴訟終結後，供擔保人證明已定20日以上之期間，催告受
    擔保利益人行使權利而未行使，法院應依供擔保人之聲請，
    以裁定命返還其提存物或保證書，民事訴訟法第104條第1項
    第3款定有明文；此項規定，依同法第106條前段規定，於其
    他依法令供訴訟上之擔保者準用之。經查，本件聲請人主張
    其依本院91年度上字第78號判決，提存前開金額為相對人供
    擔保而免為假執行，嗣本案訴訟已經判決確定等情，業據提
    出本院91年度上字第78號判決、台灣台北地方法院提存所91
    年度存字第4507至4511號提存書影本、最高法院93年度台上
    字第1639號裁定為證，自堪信為真實。
三、相對人雖以聲請人前曾向原法院聲請返還提存物，經該院以
    94年度1719號裁定認聲請人提出之回執僅蓋有大樓管理處收
    文章，自難認以該送達郵件回執判斷聲請人催告行使權利之
    郵件已經交付相對人、或依民事訴訟法第137條規定交付與
    有辨別事理能力之同居人或受僱人，而與民事訴訟法第104
    條第1項第3款規定之要件不符，駁回其聲請，此次聲請人又
    再聲請返還提存物，顯違一事不再理法則云云，惟按民事訴
    訟法第238條僅就裁定之羈束力（形式上確定力）而為規定
    ，而同法第400條第1項有關一事不再理之規定，並無準用於
    裁定之明文，因而裁定並無一事不再理原則之適用，故聲請
    人於重新送達後再為聲請返還提存物，於法並無不合；又聲
    請人此次催告相對人行使權利之存證信函回執，係由「管理
    員顏嘉章」代收（見本院卷第24頁），而非僅蓋有大樓管理
    處收文章，足認已生合法送達之效力；再者，聲請人雖以前
    次聲請之94年5月5日台北44支局第439號存證信函，再向本
    院為返還提存物之聲請，惟存證信函僅係當事人之意思表示
    ，即使以同一內容再次寄發，只要確實送達對造，並無不可
    。因此，聲請人為本件返還提存物之聲請，既經催告相對人
    於函到21日內行使權利，而相對人早於94年10月26日即受送
    達，迄今仍未行使，則聲請人聲請返還提存之前開擔保金，
    於法並無不合，應予准許。
四、據上論結，本件聲請為有理由，爰裁定如主文。
中    華    民    國    95    年    4     月    4     日
                  民事第四庭    審判長法  官  張劍男
                                      法  官  游明仁
                                      法  官  郭松濤
正本係照原本作成。
本裁定除以適用法規顯有錯誤為理由，並經本院許可外，不得再
抗告。如提起再抗告，應於收受後10日內委任律師為代理人向本
院提出再抗告狀。並繳納再抗告費新台幣１千元。
中    華    民    國    95    年    4     月    6     日
                                      書記官  方素珍


司法院資訊處製作；財團法人民間司法改革基金會備份。
